臺灣板橋地方法院刑事判決　　　　　　　　　　　　　九十一年度訴字第四四七號
　　公　訴　人　臺灣板橋地方法院檢察署檢察官
　　被　　　告　乙○○
　　選任辯護人　周佳宗律師
右列被告因強盜等案件，經檢察官提起公訴 (九十年度偵字第九九六九號)，本院判
決如左：
    主  文
乙○○竊盜未遂，因脫免逮捕，而當場施以強暴，處有期徒刑壹年捌月。
    事  實
一、乙○○曾於七十四年間因竊盜案件，經法院判處有期徒刑四月，緩刑三年確定，
    又於民國七十五年間因違反槍砲彈藥刀械管制條例案件，經法院判處有期徒刑七
    月確定，於七十六年七月二十八日執行完畢，再於七十七年間因放火罪案件，經
    法院判處有期徒刑二年三月確定，於八十年六月二十九日執行完畢（不構成累犯
    ）。
二、乙○○於民國九十年六月四日下午三時四十六分許，行經台北縣三重市○○路○
    段七十六巷一弄六號甲○○所經營之店面前，本欲借打電話，惟見該店面無人，
    認有機可乘，竟意圖為自己不法之所有，無故侵入該店內打開櫃檯抽屜，欲竊取
    置放於該抽屜內之金錢，惟在翻動尚未得手之際，適甲○○聽聞聲響出來查看發
    現，欲阻攔乙○○，乙○○為脫免逮捕，竟與甲○○發生扭打，當場施以強暴，
    致甲○○受有雙膝擦傷、右上唇瘀傷、右第三指擦傷等之傷害，惟乙○○仍為甲
    ○○所制伏，並為據報趕來之警員當場查獲。
三、案經台北縣政府警察局三重分局報請臺灣板橋地方法院檢察署檢察官偵查起訴。
   理  由
一、訊據被告乙○○矢口否認右揭犯行，辯稱：其係前往該處黏貼出租房屋之紅紙條
    ，而進入告訴人甲○○之住處是為了借用電話，並沒有翻動抽屜，亦無竊盜，而
    被告名下有房屋數間，已出租於他人，並無竊盜之動機云云。惟查：
（一）右揭犯罪事實，業據告訴人甲○○於警訊時指訴「當時該男子侵入我住宅，我
      是在房間內，聽到有人翻動東西聲音，故我走出房間，看到該名男子，正在我
      客廳辦公桌上翻動東西，我便上前捉他」「我身上的傷痕是該名男子打我而來
      （該男子發現行跡敗露打我）」「他一手在拿電話，一手在翻動放置電話的桌
      子上的抽屜的東西」「因犯嫌看到我時準備要往外逃跑，我當時認為他偷走我
      的東西，要阻止他逃走，他便出手打我右上唇，於是我便反擊，與他發生扭打
      ，我把他壓在地上制服以後，剛好我太太回來」等語（偵查卷第十頁至第十一
      頁）於偵查時指訴「我們家是公寓一、二樓、前面是客廳，後面是房間，那天
      我剛好出來在客廳拿東西，剛好看見被告在我家客廳打電話，還翻抽屜，...
      後來我發現後他就打我，後來被我制服」等語及本院審理時指訴「我是做豬內
      臟生意，現場是加工的地方，沒有做零售的生意，也沒有商品，沒有擺攤子，
      現場是住宅使用，我出來時，他已經開始打電話了，我沒有在睡，當時我在冰
      庫中整理東西，外面有喊的話，因為我在冰庫整理東西，聽不到聲音，被告是
      否已開始撥號我不知道，被告沒有經過我的同意用電話，所以我一出來就抓住
      被告，兩人沒有對話。因為我抓住被告，被告因為掙扎，要掙脫我，才會造成
      傷害。被告沒有主動攻擊我，上唇瘀傷是兩人互相打來打去所造成的，雙膝擦
      傷及指頭擦傷是在抓被告當中倒在地上受傷的。兩人打完後，被告有說要借電
      話，我之前沒有看過被告，我太太也沒有借過被告電話。... 我出來看到被告
      時看到被告在拿電話，我放零錢的抽屜有打開，如偵查卷第三六頁的情形，我
      的零錢沒有被偷，我沒有看到被告有放一五元零錢在現場」等語，並有李振興
      診所出具之診斷證明書傷單一紙在卷足憑。告訴人指訴前後相符，且與被告並
      不認識，夙無怨隙，核其指訴，應堪採信。
（二）被告先於警訊時辯稱「我是要進去裡面借電話，因大門是原本就開了，所以我
      直接走進去」「我只是在裡面打電話，並沒有翻動他抽屜的行為」「想要打電
      話回家」「剛好貼單子到那附近，而該處又沒有公用電話，所以就進入該處借
      打電話」「（你稱先前曾至該處向該屋女主人借用電話，是何時借打？）是於
      一、二個月前我借電話呼叫我朋友」「我正拿起電話準備要打回家」云云，後
      卻翻異其詞，辯稱：「當時本來欲跟他借電話，當時我在貼紅單」「我看他在
      睡覺，我就自己拿電話來打，後來他就醒來，然後就打我」「我當時是要向他
      借電話，我有跟他大喊一聲，有人在嗎，... 所以我想再借電話打回家，想不
      到他就打我」（偵查卷第六頁背面、第八頁背面、第二十六頁）云云，而於本
      院審理時又改稱「我有喊被害人還沒出來，我就進入被害人家中，我有摸到電
      話還沒打，我要打呼叫器，我進去二○秒被害人就出來了，被害人看到我碰到
      電話以為我要偷，所以就抓住我的後腦，我進去時被害人家中是沒有人的，我
      進去借電話是要打給朋友聊天，我是要等被害人出來問被害人家中電話才要打
      ＢＢＣＡＬＬ，請朋友給我回電.....，我沒有發現被害人在內睡覺」（參見
      九十一年四月十七日審理筆錄），被告於警訊時稱直接走入告訴人家中，並未
      呼喊云云，於偵查時又改稱進去見告訴人在睡覺，自己就拿電話打，其後又改
      稱進去後就站在客廳大聲呼喚，並在該處等是否有人出來，並無翻動抽屜，亦
      無打電話云云，於本院審理時又改稱進去有喊叫，無人回應，就直接走入房內
      打電話；被告於偵查時供述要借電話打回家云云，於本院審理時又改稱要打電
      話給朋友阿慶聊天，並要問告訴人電話號碼，請朋友回電云云，被告前後辯詞
      ，明顯不同，已難採信；且被告若真如其所述，僅進入前揭住處借打電話，又
      豈有見到告訴人即欲逃逸，又與告訴人發生扭打之事？
（三）再者，距離告訴人住處相隔二十公尺處，即有公用電話及超商，業據告訴人指
      訴在卷，並有現場照片可稽，足見被告辯稱：附近沒有電話，要向告訴人借用
      電話云云，顯與事實不符。
（四）又被告辯稱係在現場貼紅單，卻未發現被告持有任何紅單及膠水，並據告訴人
      指明在卷，而警察亦未查扣被告持有紅單或膠水之物，從而，被告辯稱在該處
      貼紅單云云，顯有可疑。
（四）現場作為住宅使用，業據告訴人指訴明確，已如前述，並有現場照片可按，因
      此，被告未經告訴人同意擅自進入住宅，顯有侵入住宅之犯意。
（五）被告辯稱：一、二月間曾向告訴人之妻借用告訴人家中電話，為告訴人之妻吳
      洪玉霞所否認，且被告之前雖曾向告訴人借用電話之事實，亦與本件犯罪事實
      無關，因此，被告請求調閱告訴人家中之通聯紀錄，顯無必要。
（六）被告雖有坐落於臺北縣蘆洲市○○○道一七四號一樓、三樓之房屋各一棟，然
      均有設定高額抵押權，被告經濟狀況是否良好，已堪質疑，且被告經濟狀況是
      否良好，與被告是否涉嫌本件竊盜並無必然之關係。
（七）告訴人發現被告時，被告正著手告訴人家中之翻動抽屜，因此，被告已著手於
      竊盜之犯行至明。
（八）綜上各節，被告空言否認，所辯顯係卸責之詞，不足採信，事證明確，被告犯
      行堪予認定。
二、按刑法準強盜罪，係以竊盜或搶奪為前提，在脫免逮捕之情形，其竊盜或搶奪既
    遂者，即以強盜既遂論，如竊盜或搶奪為未遂，即以強盜未遂論，但竊盜或搶奪
    不成立時，雖有脫免逮捕而當場施以強暴、脅迫之情形，除可能成立他罪外，不
    能以準強盜罪論，最高法院六十八年台上字第二七七二號判例載明斯旨。被告侵
    入住宅，翻動告訴人抽屜，顯已著手於竊盜之犯行而未遂，嗣經告訴人發現，為
    脫免逮補，而與告訴人扭打，實施強暴，核被告所為應論以刑法第三百二十九條
    、第三百二十八條第四項、第一項準強盜未遂及刑法第三百零六條第一項之侵入
    住宅罪，被告所犯二罪間，有方法結果之牽連關係，應依刑法第五十五條之規定
    ，從一重準強盜未遂罪處斷。被告已著手於竊盜行為之實行而未發生犯罪之結果
    而未遂，應依刑法第二十六條第前段，按既遂犯之刑度減輕其刑。又被告有如事
    實欄所載之論罪科刑情形，被告因一時貪念致罹刑章，為求脫免逮捕，對告訴人
    施以強暴，被告犯後否認犯行，及其犯罪手段、所生危害等諸情狀，量處如主文
    所示之刑，以示懲儆。又被告行為後，九十一年一月三十日修正前刑法第三百二
    十八條第一項強盜罪之刑責原為三年以上十年以下有期徒刑，已於九十一年一月
    三十日修正公布施行，並於同年二月一日生效，強盜罪已變更為五年以上有期徒
    刑之刑責，比較新舊法結果，依刑法第二條第一項後段之規定，應適用行為時之
    法律，爰依行為時即修正前刑法第三百二十九條、第三百二十八條第四項、第一
    項準強盜未遂罪論處。
據上論斷，應依刑事訴訟法第二百九十九條第一項前段，刑法第二條第一項後段、第
三百二十九條、修正前刑法第三百二十八條第四項、第一項、刑法第三百零六條第一
項、第五十五條、第二十六條前段，判決如主文。
本案經檢察官林俊峰到庭執行職務。
中      華      民      國    九十一    年      四      月     三十     日
                                 台灣板橋地方法院刑事第六法庭
                                        法  官     徐玉玲
右正本證明與原本無異。
如不服本判決，應於判決送達後十日內，向本院提出上訴狀。
                                         書記官    陳映孜
中      華      民      國    九十一    年      四      月     三十     日
附錄本案所犯法條全文
中華民國刑法第三百二十九條
(準強盜罪)
竊盜或搶奪，因防護贓物、脫免逮捕或湮滅罪證，而當場施以強暴脅迫者
，以強盜論。
中華民國刑法第三百零六條
(侵入住居罪)
無故侵入他人住宅、建築物或附連圍繞之土地或船艦者，處一年以下有期
徒刑、拘役或三百元以下罰金。
無故隱匿其內，或受退去之要求而仍留滯者，亦同。
中華民國刑法第三百二十八條（九十一年一月三十日修正前）
 (普通強盜罪)
意圖為自己或第三人不法之所有，以強暴、脅迫、藥劑、催眠術或他法，
至使不能抗拒，而取他人之物或使其交付者，為強盜罪，處三年以上十年
以下有期徒刑。
以前項方法得財產上不法之利益或使第三人得之者，亦同。
犯強盜罪因而致人於死者，處死刑或無期徒刑，致重傷者，處無期徒刑或
七年以上有期徒刑。
第一項及第二項之未遂犯罰之。
預備犯強盜罪者，處一年以下有期徒刑、拘役或三百元以下罰金。
中華民國刑法【民國 91 年 1 月 30 日 修正】
第三百二十八條
意圖為自己或第三人不法之所有，以強暴、脅迫、藥劑、催眠術或他法，至使不能抗
拒，而取他人之物或使其交付者，為強盜罪，處五年以上有期徒刑。以前項方法得財
產上不法之利益或使第三人得之者，亦同。
犯強盜罪因而致人於死者，處死刑、無期徒刑或十年以上有期徒刑；致重傷者，處無
期徒刑或七年以上有期徒刑。
第一項及第二項之未遂犯罰之。
預備犯強盜罪者，處一年以下有期徒刑、拘役或三千元以下罰金。
